臺灣高雄地方法院民事判決　　　　　　 95年度重訴字第382號
原　　　告　華南商業銀行股份有限公司
法定代理人　甲○○
訴訟代理人　乙○○
　　　　　　己○○
被　　　告　壬○○
　　　　　　辛○○○
　　　　　　戊○○○
　　　　　　庚○○○
　　　　　　丙○○○
上5 人共同
訴訟代理人　丁○○
當事人間請求清償借款事件，本院於民國96年7 月13日言詞辯論
終結，判決如下：
    主  文
被告應連帶給付原告新臺幣壹仟肆佰壹拾捌萬柒仟柒佰貳拾陸元
，及其中新臺幣玖佰陸拾捌萬陸仟陸佰伍拾玖元，自民國九十二
年七月四日起至清償日止，按週年利率百分之十點六七五計算之
利息，暨自民國九十二年七月四日起至清償日止，按上開利率百
分之二十計算之違約金。
訴訟費用由被告連帶負擔。
本判決第一項於原告以新臺幣肆佰柒拾參萬元為被告供擔保後，
得假執行。
    事實及理由
一、本件被告經合法通知，均未於最後言詞辯論期日到場，核無
    民事訴訟法第386 條各款所列情形，爰依原告之聲請，由其
    一造辯論而為判決。
二、原告主張：訴外人癸○○於民國83年11月15日邀同訴外人梁
    入、劉鳳琴為連帶保證人，與高雄市小港區農會（下稱小港
    農會）簽訂透支契約，雙方約定訴外人癸○○簽發小港區農
    會支票委託小港區農會付款時，於支票存款帳戶餘額之外，
    得透支新臺幣（下同）1,000 萬元，透支數額不得超過約定
    透支契約限度，透支款項以3 年為期，即自83年11月16日起
    至86年11月16日止，期滿應即清償。利息按週年利率10.675
    % 計算，如遇小港區農會調整放款利率時，由小港區農會在
    中央銀行核定放款利率範圍內隨時調整。並約定債務不依約
    清償本息時，逾期在6 個月以內者，按約定利率10% ，超過
    6 個月者，按約定利率20% 加付違約金。嗣訴外人癸○○陸
    續以約定之方式，向原告借款，詎訴外人癸○○於上開透支
    契約期滿時，並未依約清償。原告於90年9 月14日受讓訴外
    人高雄市小港區農會信用部，經原告核算結果，訴外人癸○
    ○於訴外人梁入在84年7 月10日死亡以前，依照前揭透支契
    約，向原告借款之款項，迄今尚有如主文第1 項所示之本金
    、利息及違約金仍未清償。茲因訴外人梁入業已死亡，被告
    為其繼承人，就訴外人梁入所負之上開保證債務，自應負連
    帶責任，爰依繼承及連帶保證之法律關係，提起本訴。並聲
    明求為判決：如主文第1 項所示，並願供擔保，請准宣告假
    執行。
三、被告均未於最後言詞辯論期日到場，據其等以前到場所為之
    陳述如下：訴外人梁入與訴外人小港區農會成立之連帶保證
    契約乃基於信用關係而成立，具有一身專屬性，應不得繼承
    等語。被告辛○○○另並陳述：訴外人梁入生前並未告知有
    上開債務等語。均聲明求為判決：駁回原告之訴。
四、原告主張訴外人癸○○於83年11月15日邀同訴外人梁入、劉
    鳳琴為連帶保證人，與小港區農會簽訂透支契約，雙方約定
    訴外人癸○○簽發小港區農會支票委託小港區農會付款時，
    於支票存款帳戶餘額之外，得透支1,000 萬元，透支數額不
    得超過約定透支契約限度，透支款項以3 年為期，即自83年
    11月16日起至86年11月16日止，期滿應即清償。利息按週年
    利率10.675 %計算，如遇小港區農會調整放款利率時，由小
    港區農會在中央銀行核定放款利率範圍內隨時調整。並約定
    債務不依約清償本息時，逾期在6 個月以內者，按約定利率
    10% ，超過6 個月者，均按約定利率20% 加付違約金。嗣訴
    外人癸○○陸續以約定之方式，向原告借款，詎訴外人癸○
    ○於上開透支契約期滿時，並未依約清償。原告於90年9 月
    14日受讓訴外人高雄市小港區農會信用部，經原告核算結果
    ，訴外人癸○○於訴外人梁入在84年7 月10日死亡以前，依
    照前揭透支契約，向原告借款之款項，迄今尚有如主文第1
    項所示之本金、利息及違約金仍未清償，且訴外人梁入業已
    死亡，被告為其繼承人之事實，業據其提出與所述相符之透
    支契約、授信約定書、本院民事執行處強制執行金額計算書
    分配表、訴外人梁入之戶籍謄本、繼承系統表、臺灣省高雄
    縣戶籍登記簿、本院95年5 月25日雄院隆民愛字第25856 號
    函、支票存款帳卡、本會甲乙存歷史交易、歷史傳票等影本
    各1 份為證，且為被告所不爭執，原告前揭主張，自堪信為
    真正。
五、按稱消費借貸者，謂當事人一方移轉金錢或其他代替物之所
    有權於他方，而約定他方以種類品質、數量相同之物返還之
    契約；借用人應於約定期限內，返還與借用物種類、品質、
    數量相同之物；遲延之債務，以支付金錢為標的者，債權人
    得請求依法定利率計算之遲延利息，但約定利率較高者，仍
    從其約定利率；當事人得約定債務人於債務不履行時，應支
    付違約金，民法第474 條第1 項、第478 條前段、第233 條
    第1 項、第250 條第1 項分別定有明文。次按，稱保證者，
    謂當事人約定，一方於他方之債務人不履行債務時，由其代
    負履行責任之契約；保證債務，除契約另有訂定外，包含主
    債務之利息、違約金、損害賠償及其他從屬於主債務之負擔
    ，民法第739 條、第740 條亦有明文。又按，保證債務之所
    謂連帶，係指保證人與主債務人負同一債務，對於債權人各
    負全部給付之責任者而言，此就民法第272 條第1 項規定連
    帶債務之文義參照觀之甚明（最高法院45年臺上字第1426號
    判例參照）。次按，繼承人自繼承開始時，除本法另有規定
    外，承受被繼承人財產上之一切權利、義務。但權利、義務
    專屬於被繼承人本身者，不在此限。繼承人對於被繼承人之
    債務，負連帶責任。民法第1148條、第1153條第1 項亦分別
    定有明文。
六、查訴外人癸○○向小港區農會所借之上開借款債務，既已到
    期，揆諸前開規定，自應清償積欠之本金、利息及違約金。
    訴外人梁入為訴外人癸○○向小港區農會所借前開借款之連
    帶保證人，依上開規定及說明，就其死亡以前，訴外人癸○
    ○依照上開透支契約向小港區農會借貸之款項，亦應與訴外
    人癸○○負連帶清償之責任。被告為訴外人梁入之繼承人，
    上開保證債務，既係於訴外人梁入死亡以前，即已發生之債
    務，又非專屬於訴外人梁入本身之財產上之義務，被告依民
    法第1148條、第1153條第1 項之規定，自應自訴外人梁入於
    84年7 月10日死亡而繼承開始時，承受原屬於訴外人梁入之
    上開保證債務，且對於訴外人梁入之保證債務，負連帶責任
    。至被告雖以前揭情詞置辯。惟按，連帶保證債務不過保證
    人喪失先訴及檢索抗辯權，仍不失為保證債務之一種（最高
    法院44年臺上字第1182號判例意旨參照）。其可否繼承，與
    一般保證債務，並無不同。又一般保證債務並非專屬於保證
    人本身之債務，除有特殊情形，即以保證人具有一定資格為
    前提而成立之保證債務，例如以保證人為具有公司之董事身
    分為前提而成立之保證；或保證人應負保證責任之限度不明
    確而無法預測者，例如為將來債務所負之保證，其將來債務
    發生之次數及數額不確定，使得附隨之保證責任亦不確定；
    或以保證人與第三人之特別信任關係為前提而成立之保證契
    約，例如職務保證、信用保證者外，縱保證人死亡，其繼承
    人仍得繼承其保證債務（最高法院86年度臺上字第3765號判
    決足參）。查訴外人梁入與小港區農會簽訂之連帶保證契約
    ，乃一般保證契約，而非以保證人具有一定資格為前提，或
    所負保證責任限度不明確而無法預測者，或以與第三人之特
    別信任關係為前提而成立之保證契約，揆諸前揭說明，自非
    不得繼承。被告辯稱：訴外人梁入與小港區農會成立之保證
    契約乃基於信用關係而成立，具有一身專屬性，應不得繼承
    云云，自不足採。又繼承人自繼承開始時，除民法另有規定
    外，承受被繼承人財產上之一切權利、義務，不知其被繼承
    有無告知而有歧異，被告辛○○○辯稱：訴外人梁入生前並
    未告知有上開債務云云，亦不足據為其免除承受訴外人梁入
    所負財產上義務之正當理由。從而，原告依繼承及連帶保證
    之法律關係，請求被告連帶給付如主文第1 項所示之本金、
    利息及違約金，洵屬有據，應予准許。
七、原告陳明願供擔保請准宣告假執行，核無不合，爰酌定相當
    擔保金額准許之。
八、據上論結，依民事訴訟法第385 條第1 項前段、第85條第2
    項、第390 條第2 項，判決如主文。
中　　華　　民　　國　　96　　年　　7 　　月　　20　　日
                  民事第三庭  法　官　伍逸康
以上正本證明與原本無異。
如不服本判決，應於送達後20日內，向本院提出上訴狀並表明上
訴理由，如於本判決宣示後送達前提起上訴者，應於判決送達後
10日內補提上訴理由書（ 須附繕本）。
中　　華　　民　　國　　96　　年　　7 　　月　　26　　日
                              書記官  林雯琪
